【裁判字號】    89,交聲,60
【裁判日期】    890811
【裁判案由】    聲明異議
【裁判全文】
臺灣嘉義地方法院交通事件裁定                      八十九年度交聲字第六號
    異  議  人  甲○○
    即受處分人
右列異議人因違反道路交通管理處罰條例案件，對於交通部公路局嘉義區監理所於八
十九年六月二十九日所為之處分（原處分案號：嘉監五字第七○─Ｍ0000000
0號），聲明異議，本院裁定如左：
    主  文
異議駁回。
    理  由
一、異議意旨略以：異議人於八十九年五月二十一日上午十時許，駕駛ＲＴ─四九二
    八號自用小客車，由嘉義市往隆田西庄村途中，係行駛於外側車道，因有大拖車
    尾隨，且安全距離不足，為防止被追撞，而左邊內側車道亦有大拖車及其他小客
    車塞滿車道，無法供閃避，遂將車向右轉入右邊機車道內，此乃因避免自己或他
    人之緊急危難，而出於不得已之行為致違警，依違警罰法第十三條之規定，自屬
    不罰云云。
二、按交通法庭認為聲明異議無理由者，應以裁定駁回之，道路交通案件處理辦法第
    十九條著有明文。再按汽車駕駛人爭道行駛，有任意駛出邊線，或任意跨越兩條
    車道行駛者，處二百元以上六百元以下罰鍰，道路交通管理處罰條例第四十五條
    第十二款亦有明文。復按「緊急避難」係指生命、身體、自由、財產等法益，正
    處於緊急危難之中，在不得已情況下，非侵害他人合法之法益，別無救濟之途為
    必要之條件。
三、經查異議人駕駛ＲＴ─四九二八號自用小客車，於八十九年五月二十一日上午十
    時許，由嘉義市往隆田西庄村途中，行經台一線頂安段，因任意駛出邊線，而違
    反交通管理事件，經台南縣警察局白河分局執勤員警攔檢後舉發違規等事實，有
    該警察局八十九年六月一日（８９）白警交字第○六三九六號書函一份在卷可稽
    。況前揭事實業據異議人於本院調查時自白不諱，其雖辯稱係緊急避難行為云云
    ，惟證人即被告之配偶王美琴於本院調查時證稱：「當時有輛大貨車在我先生後
    面，我先生閃到旁邊機車道要讓他先行，結果就被警攔下。」等語（見本院八十
    九年八月三日訊問筆錄），足認異議人當時並非必須讓行，亦可不讓行，其非在
    不得已情況下，揆諸前揭說明，並不構成緊急避難行為，異議人所辯，無非飾卸
    之詞，不足採信，本件事證明確，異議人違規事實洵堪認定。故異議人違規事實
    既經認定，並經通知於指定應到案日期到案，異議人於接到違反道路交通管理事
    件裁決書後，逾期未完納罰鍰，則原處分機關依法予以裁罰，揆諸前揭法條規定
    ，即無不合，是本件異議為無理由，應予駁回。
四、據上論結，應依道路交通案件處理辦法第十九條，裁定如主文。
中      華      民      國    八十九    年      八      月     十一     日
                                    臺灣嘉義地方法院交通法庭
                                        法  官  陳  卿  和
右正本證明與原本無異。
如不服本裁定，應於裁定送達後五日內向本院提出抗告狀。
中      華      民      國    八十九    年      八      月     十一     日
                                        書記官  侯  麗  茹


司法院資訊處製作；財團法人民間司法改革基金會備份。
